臺灣彰化地方法院刑事判決　　　九十六年度訴字第一七七三號
公　訴　人　臺灣彰化地方法院檢察署檢察官
被　　　告　乙○○
上列被告因偽造文書等案件，經檢察官提起公訴（九十六年度偵
緝字第五六八、五六九、五七０號），由本院合議庭裁定依簡式
審判程序審理判決如下：
    主  文
乙○○所犯如附表壹、貳、所示之罪，各處如附表壹、貳、
「主文欄」所示之刑（含主刑及從刑）。應執行有期徒刑年，
如附表肆所示之物均沒收之。
    事  實
一、乙○○前曾：(1)於民國九十四年一月十七日，因連續施用第
    一級毒品案件，經本院以九十三年度訴字第一四九二號判處
    有期徒刑八月確定；(2)復於九十四年六月二十日，因連續施
    用第一級毒品案件，經本院以九十四年度訴字第四二０號判
    處有期徒刑一年確定；(3)再於九十四年十一月二十九日，因
    竊盜案件，經臺灣高等法院臺中分院以九十四年度上易字第
    一二一０號竊盜一案判決確定所處之有期徒刑一年二月確定
    （上開(2)、(3)所示之刑期嗣復經裁定應執行有期徒刑二年確
    定），前揭(1)至(3)所示之刑期經入監接續執行後，於九十六
    年二月五日假釋付保護管束【前開假釋於原保護管束期滿日
    （九十六年十月二十日）之前，於同年七月十三日經法務部
    核准撤銷假釋而尚未執行完畢】。詎仍不知警惕：
（一）乙○○自九十六年三月五日起至同年六月十九或二十日止
      ，受僱於址設彰化縣和美鎮○○里○○路一五０號之「德
      元營造有限公司」（以下簡稱德元公司）而為該公司之員
      工，因缺款清償債務，竟先、後八次各別基於詐欺取財之
      為自己不法所有意圖，於如附表壹編號一至五所示之任職
      德元公司期間，及於附表壹編號六至八所示已自德元公司
      離職之時間，未經德元公司授權訂購貨品，即駕駛德元公
      司之貨車【於如附表壹編號一至五所示之時間，係利用其
      工作上本即得以駕駛德元公司所有車輛之機會；於如附表
      壹編號六至八所示之已離職時間，則係以其搬家須載運物
      品為由，向不知情之德元公司同事借取德元公司所有之車
      輛使用（前揭車輛於使用後均已歸還）】，獨自一人前往
      由已成年之戊○○所經營、設於彰化縣和美鎮○○路一七
      二號之「長順鐵材行」，先、後向戊○○或為戊○○管領
      貨物之已成年會計侯金品施用詐術，謊稱德元公司欲向「
      長順鐵材行」訂購如附表壹各編號所示重量之鋼筋，使戊○○、侯金品信以為真、陷於錯誤而分別交付如附表壹編
      號一至八所示重量之鋼筋【總計價值約新臺幣（下同）四
      十二萬五千九百八十三元】，並將上開各次所詐得之鋼筋
      ，均載往位於彰化縣和美鎮○○里○○路○段三四二巷十
      五之一號「期晟有限公司」之廢鐵集中站，變賣與上開公
      司不知情之負責人陳明顯，得款十餘萬元均供己清償債務
      而用罄。嗣為警循線查悉上情，並通知其於九十六年七月
      三日下午七時七分許至警局說明而查獲。
（二）乙○○因缺款，又另行起意，分別三次各基於行使偽造私
      文書之犯意（指如附表貳編號一至三）及先、後四次各基
      於詐欺取財之為自己不法所有意圖（指如附表貳編號一至
      四），先、後於如附表貳編號一至四所示之已自德元公司
      離職後之時間，獨自騎乘車牌號碼ＳＱＩ─一八三號輕型
      機車一部，前往由已成年之丁○○所經營之位於彰化縣和
      美鎮○○里○○路○段三一四號「喬殿機械五金行」，共
      計四次施用詐術，自稱係「黃國順」，並假稱為德元公司
　　　員工，向為丁○○管領貨物之已成年員工姚慧芬，佯為表
　　　示德元公司欲訂購電焊線，並於如附表貳編號一至三所示
  　　之時間，在「喬殿機械五金行」提供之估價單各一份【每
    　份均一式三聯，第一聯為白色聯（「喬殿機械五金行」存
      根聯）、第二聯為紅色聯（客戶收執聯）、第三聯為藍色
      聯（「喬殿機械五金行」請款聯），於第一聯偽簽署名後
      ，其餘各聯同時均產生複寫之偽造署名】上第一聯偽簽「
      黃國順」之署名一枚（第二、三聯亦同時有複寫之「黃國
      順」署名各一枚，每份估價單各計有偽造「黃國順」署名
      三枚），用以表示德元公司員工「黃國順」代理德元公司
      同意估價單所載「喬殿機械五金行」出貨之數量及貨款數
      額後，自行留存第二聯（紅色聯），並將上開偽造之估價
      單第一聯（白色聯）及第三聯（藍色聯）行使交付與姚慧
      芬（起訴書誤載僅行使交付第三聯），使姚慧芬信以為真
      ，陷於錯誤，而將其為丁○○管領而屬丁○○所有如附表
      貳編號一至三所示之電焊線交付而詐得上開電焊線（價值
      共約五萬五千一百元），並變賣與姓名、年籍均不詳之不
      知情、已成年流動資源回收商，得款一萬元均已用畢，足
      以生損害於丁○○、姚慧芬、「黃國順」及德元公司；而
      其於如附表貳編號四所示之時間，在前開「喬殿機械五金
      行」店址，已著手施用詐術而自稱係「黃國順」，並假稱
      為德元公司員工，向姚慧芬佯示欲訂購電焊線後，因遭查
      覺有異而業經向德元公司查證之丁○○識破，乃因此未能
      得逞而未遂（該次未有偽造估價單以行使之行為），旋經
      丁○○報警處理而查獲上情，並由丁○○將乙○○於如附
      表貳編號一至三所示時間所行使之偽造估價單第三聯共計
      三張交付與警方扣案，及經丁○○於本院準備程序當庭提
      出前揭偽造之估價單第一聯共計三張。
（三）乙○○因缺款，竟另行基於為自己不法所有之意圖，於九
      十六年八月十二日下午二時三十分許，在與其具有二親等
      血親關係之胞弟甲○○負責經營、址設彰化縣和美鎮○○
      里○○路○段八０號「銳野工業社」前，持非屬其所有、
      客觀上足供為兇器使用之剪刀一支，以上開剪刀將「銳野
      工業社」左側烤漆板圍牆（起訴書誤載為安全設備）剪出
      一個洞口，並自該洞口進入上開工業社內，竊取甲○○所
      有之大銅輪七個（每個價值三萬元）及鐵輪塊九個（每塊
      價值二千元）得手，並將之藏放在彰化縣和美鎮○○路德
      美公園旁，俟機變賣。嗣因甲○○於翌日（即九十六年八
      月十三日）上午七時三十分許發覺失竊，且已查悉為乙○○所竊後，報警處理，並於同日警詢時表明提出告訴而查
      獲，並起出上開失竊之大銅輪七個及鐵輪塊九個扣案（前
      揭扣案物品，已由警方發還與甲○○領回）。
二、案經丁○○、甲○○訴由彰化縣警察局和美分局報請臺灣彰
    化地方法院檢察署檢察官偵查起訴，由本院合議庭裁定依簡
    式審判程序審理。
    理  由
一、訊據被告乙○○對於上揭事實均坦承不諱，且經證人戊○○
    、陳明顯、丁○○、林進耀（德元公司負責人）、丙○○（
    德元公司廠長）、甲○○、林秋鳳（被告乙○○之母親）等
    人分別於警、偵訊時證述明確。又被告於如附表貳編號一至
    三所示之時間，分別於向「喬殿機械五金行」之員工姚慧芬
    施用詐術，並同時假冒德元公司員工而在估價單上偽簽「黃
    國順」之署名，並持以行使，使姚慧芬陷於錯誤，而將其為
    被害人丁○○管領之電焊線交付，自足以生損害於丁○○、
    姚慧芬、「黃國順」及德元公司甚明。再被告於警、偵訊、
　　本院準備程序及審理時，均自承：伊係因缺款，始為如附表
  　壹、貳所示之詐欺取財及如附表所示之竊盜行為等語，是
    被告為上揭犯行時，主觀上確分別有詐欺取財之為自己不法
    所有意圖（指附表壹、貳部分）及竊盜之為自己不法所有意
    圖（指附表部分）亦明。此外，復有「長順鐵材行」出貨
    單六紙、「明顯廠進貨日報表」八張、偽造之估價單第一聯
    、第三聯共計六紙、「車籍查詢─基本資料詳細畫面」、贓
    物認領保管單各一份及照片四幀在卷可佐，本件事證明確，
    被告犯行洵足認定。
二、核被告如事實欄一（一）所載之於如附表壹編號一至八所示
    時間所為，均係犯刑法第三百三十九條第一項之詐欺取財罪
    ；又其如事實欄一（二）所載之於附表貳編號一至三所示之
    時間所為，均係犯刑法第二百十六條、第二百十條之行使偽
    造私文書罪、同法第三百三十九條第一項之詐欺取財罪；其
    如事實欄一（二）所載之於如附表貳編號四所示時間所為，
    係犯刑法第三百三十九條第三項、第一項之詐欺取財未遂罪
    ；其於如事實欄一（三）所載之於如附表所示之時間所為
    ，係犯刑法第三百二十一條第一項第二款、第三款之攜帶兇
    器、毀越牆垣（公訴人起訴書誤載為毀壞安全設備，惟業經
    蒞庭檢察官於本院審理時當庭更正）竊盜罪（告訴人甲○○
    為被告之胞弟一節，已據被告及證人乙○○陳稱明確在卷，
    其二人具有二親等血親之關係；從而，被告竊取被害人甲○○所有物品之竊盜罪，依刑法第三百二十四條第二項之規定
    ，係屬告訴乃論之罪，且已據告訴人甲○○於警詢時合法提
    出告訴，本院自應依法論處）。其於如附表貳編號一至三所
    示之時間，各次偽造署押之行為，分別為偽造私文書之部分
　　行為；各次偽造私文書之低度行為，分別為行使偽造私文書
　  之高度行為所吸收，均不另論罪。又被告於如附表貳編號四
    所示之時間，已著手於詐欺取財行為之實施，惟尚未生詐取
　　財物之結果，其犯罪尚屬未遂，爰依刑法第二十五條第二項
　  之規定，按既遂犯之刑度減輕其刑。再被告先、後於如附表
    貳編號一至三所示之時間，各以一行為同時觸犯詐欺取財罪
    及行使偽造私文書罪之二罪，均屬異種之想像競合犯，各應
    從一較重之行使偽造私文書罪處斷。另被告所犯如附表壹、
    貳、所示共計十三罪，犯意各別，行為互殊，應予分論併
    罰。爰審酌被告之素行、犯罪之動機、目的均係為圖得一己
    之私利、各次詐欺取財、行使偽造私文書及攜帶兇器、毀壞
    安全設備竊盜之手段、詐取財物、竊得物品之價值、對前揭
    被害人所生之損害及被告犯罪後之態度等一切情狀，就其所
    犯上開各罪，分別量處如附表壹、貳、「主文欄」所示之
    刑（其中被告所為如附表所示之加重竊盜犯行，本院考量
    其竊取物品之價值非微，且尚未賠償告訴人乙○○之損失等
    情，認不宜依刑法第三百二十四條第一項之規定諭知免除其
    刑，附予敘明），並定其應執行刑為有期徒刑三年，以示懲
    儆。另中華民國九十六年罪犯減刑條例固已於九十六年七月
    四日公布，並自同年七月十六日生效施行，惟依上開條例第
    二條第一項之規定，必須犯罪在九十六年四月二十四日以前
    者，始有該條例減刑規定之適用；而本案被告上開各罪之犯
    罪時間，均非在九十六年四月二十四日之前，自均無適用上
    開條例減刑之餘地，附此敘明。
三、如附表肆編號一、三、五所載之估價單第一聯（白色聯）及
    第三聯（藍色聯），雖均已由被告行使交付與喬殿機械五金
    行之員工姚慧芬，而非屬被告所有之物，然其上如附表肆編
    號一、三、五所示之偽造「黃國順」署押共計六枚，均應依
    刑法第二百十九條規定宣告沒收之（最高法院四十三年台上
    字第七四七號判例意旨參照）。又如附表肆編號二、四、六
    所示之估價單第二聯（紅色聯）共計三紙，雖未扣案，然均
    為被告偽造完成而屬其所得之物，且無證據足認已滅失，爰
    均依刑法第三十八條第一項第三款之規定併予宣告沒收之【
    至其上之偽造「黃國順」署名各一枚（共計三枚），因各已
    為上開估價單第二聯本體之一部，故不再另行為沒收之諭知
    （最高法院六十三年台上字第二七七○號判例意旨參照）】
    。
據上論斷，應依刑事訴訟法第二百七十三條之一第一項、第二百
九十九條第一項前段，刑法第二百十六條、第二百十條、第三百
二十一條第一項第二款、第三款、第三百三十九條第一項、第三
項、第二十五條第二項、第五十五條、第五十一條第五款、第二
百十九條、第三十八條第一項第三款，刑法施行法第一條之一第
一項、第二項前段，判決如主文。
本案經檢察官吳芙如到庭執行職務
中    華    民    國  九十六  年  十一    月  三十    日
                  刑事第八庭    法  官  李雅俐
以上正本證明與原本無異。
如不服本判決，應於判決送達後10日內，向本院（切勿逕送臺灣
高等法院臺中分院）提出上訴狀，上訴書狀應「敘述具體上訴理
由」，並按他造當事人之人數附繕本。
告訴人或被害人對於判決如有不服具備理由請求檢察官上訴者，
其上訴期間之計算係以檢察官收受判決正本之日期為準。
中    華    民    國  九十六  年  十一    月  三十    日
                                書記官  陳秀娟
附錄論罪科刑法條：
刑法第二百十條：
偽造、變造私文書，足以生損害於公眾或他人者，處五年以下有
期徒刑。
刑法第二百十六條：
行使第二百十條至第二百十五條之文書者，依偽造、變造文書或
登載不實事項或使登載不實事項之規定處斷。
刑法第三百二十一條第一項第二款、第三款：
犯竊盜罪而有左列情形之一者，處六月以上、五年以下有期徒刑
：
二  毀越門扇、牆垣或其他安全設備而犯之者。
三  攜帶兇器而犯之者。
刑法第三百三十九條：
意圖為自己或第三人不法之所有，以詐術使人將本人或第三人之
物交付者，處五年以下有期徒刑、拘役或科或併科一千元以下罰
金。
以前項方法得財產上不法之利益或使第三人得之者，亦同。
前二項之未遂犯罰之。
附表壹：
┌──┬──────┬──────┬──────────────────┐
│編號│犯罪時間    │詐得鋼筋數量│          主    文    欄            │
├──┼──────┼──────┼──────────────────┤
│  1 │96年5月31日 │ 1630公斤   │乙○○意圖為自己不法之所有，以詐術使│
│    │            │            │人將本人之物交付，處有期徒刑月。  │
├──┼──────┼──────┼──────────────────┤
│  2 │96年6月6日  │ 1990公斤   │乙○○意圖為自己不法之所有，以詐術使│
│    │            │            │人將本人之物交付，處有期徒刑月。  │
├──┼──────┼──────┼──────────────────┤
│  3 │96年6月9日  │ 2950公斤   │乙○○意圖為自己不法之所有，以詐術使│
│    │            │            │人將本人之物交付，處有期徒刑月。  │
├──┼──────┼──────┼──────────────────┤
│  4 │96年6月14 日│ 2840公斤   │乙○○意圖為自己不法之所有，以詐術使│
│    │            │            │人將本人之物交付，處有期徒刑月。  │
├──┼──────┼──────┼──────────────────┤
│  5 │96年6月16 日│ 3860公斤   │乙○○意圖為自己不法之所有，以詐術使│
│    │            │            │人將本人之物交付，處有期徒刑月。  │
├──┼──────┼──────┼──────────────────┤
│  6 │96年6月22 日│ 3220公斤   │乙○○意圖為自己不法之所有，以詐術使│
│    │            │            │人將本人之物交付，處有期徒刑月。  │
├──┼──────┼──────┼──────────────────┤
│  7 │96年6月26 日│ 3060公斤   │乙○○意圖為自己不法之所有，以詐術使│
│    │            │            │人將本人之物交付，處有期徒刑月。  │
├──┼──────┼──────┼──────────────────┤
│  8 │96年6月29 日│ 1980公斤   │乙○○意圖為自己不法之所有，以詐術使│
│    │            │            │人將本人之物交付，處有期徒刑月。  │
└──┴──────┴──────┴──────────────────┘
附表貳：
┌──┬──────┬────┬────┬───────────────┐
│編號│犯 罪 時 間 │詐得電焊│行使之偽│      主    文    欄          │
│    │            │線長度  │造私文書│                              │
├──┼──────┼────┼────┼───────────────┤
│  1 │96年7月23日 │60AA1 丸│估價單  │乙○○行使偽造私文書，足以生損│
│    │            │(1丸即10│        │害於他人，處有期徒刑肆月，如附│
│    │            │0 公尺) │        │表肆編號一、二所示之物均沒收。│
├──┼──────┼────┼────┼───────────────┤
│  2 │96年7月24 日│60AA2丸 │估價單  │乙○○行使偽造私文書，足以生損│
│    │            │        │        │害於他人，處有期徒刑肆月，如附│
│    │            │        │        │表肆編號三、四所示之物均沒收。│
├──┼──────┼────┼────┼───────────────┤
│  3 │96年7月25 日│60AA79台│估價單  │乙○○行使偽造私文書，足以生損│
│    │            │尺50AA1 │        │害於他人，處有期徒刑肆月，如附│
│    │            │丸 (起訴│        │表肆編號五、六所示之物均沒收。│
│    │            │書誤載共│        │                              │
│    │            │2丸)    │        │                              │
├──┼──────┼────┼────┼───────────────┤
│  4 │96年7月27 日│ 未遂   │無      │乙○○意圖為自己不法之所有，以│
│    │            │        │        │詐術使人將本人之物交付，未遂，│
│    │            │        │        │處有期徒刑貳月。              │
└──┴──────┴────┴────┴───────────────┘
附表：
┌──┬──────┬────┬────┬───────────────┐
│編號│時  間      │地  點  │被害人  │        主    文   欄         │
│    │            │        │        │                              │
├──┼──────┼────┼────┼───────────────┤
│一  │96年8月12日 │彰化縣和│甲○○  │乙○○攜帶兇器、毀越牆垣竊盜，│
│    │下午2時30分 │美鎮和厝│        │處有期徒刑捌月。              │
│    │許          │路2段80 │        │                              │
│    │            │號「銳野│        │                              │
│    │            │工業社」│        │                              │
└──┴──────┴────┴────┴───────────────┘
附表肆：
一、「喬殿機械五金行」九十六年七月二十三日之估價單第一聯
    （即白色聯，附於本院九十六年十月二十六日準備程序筆錄
    後）及第三聯（即藍色聯，附於彰化縣和美分局九十六年七
    月七日和警分偵字第０九六００一三八二九號警卷內）各一
    張上之偽造「黃國順」署名各一枚（共計二枚）。
二、「喬殿機械五金行」九十六年七月二十三日之估價單第二聯
    （即紅色聯）一張（未扣案）。
三、「喬殿機械五金行」九十六年七月二十四日之估價單第一聯
    （即白色聯，附於本院九十六年十月二十六日準備程序筆錄
    後）及第三聯（即藍色聯，附於彰化縣和美分局九十六年七
    月七日和警分偵字第０九六００一三八二九號警卷內）各一
    張上之偽造「黃國順」署名各一枚（共計二枚）。
四、「喬殿機械五金行」九十六年七月二十四日之估價單第二聯
    （即紅色聯）一張（未扣案）。
五、「喬殿機械五金行」九十六年七月二十五日之估價單第一聯
    （即白色聯，附於本院九十六年十月二十六日準備程序筆錄
    後）及第三聯（即藍色聯，附於彰化縣和美分局九十六年七
    月七日和警分偵字第０九六００一三八二九號警卷內）各一
    張上之偽造「黃國順」署名各一枚（共計二枚）。
六、「喬殿機械五金行」九十六年七月二十五日之估價單第二聯
    （即紅色聯）一張（未扣案）。
